臺灣高雄地方法院刑事判決　　　　　　 100年度侵訴字第39號
公　訴　人　臺灣高雄地方法院檢察署檢察官
被　　　告　蔡景華
義務辯護人　黃進祥律師
上列被告因妨害性自主罪等案件，經檢察官提起公訴（99年度偵
續字第173號、99年度偵字第12228號），本院判決如下：
    主  文
蔡景華犯剝奪他人行動自由罪，處有期徒刑壹年。
其餘被訴部分，均無罪。
    事  實
一、蔡景華於民國97年間以駕駛營業用小客車載客為業，於97年
    7 、8 月間因A 女（已成年，卷內代號0000-0000 ，真實姓
    名年籍詳卷）叫車而結識，並互有往來。緣A 女於98年3 月
    20下午5 時許起至98年3 月21日下午3 時30分許，在蔡景華
    承租之高雄市○○區○○○路○○○號○樓住處等地，遭蔡
    景華行無義務之事及強制猥褻（另案經臺灣高等法院高雄分
    院以99年度上訴字第1949號判決各判處有期徒刑6月，應執
    行有期徒刑10月，上訴後，經最高法院以100年度台上字第
    20 89號判決駁回上訴確定）。A女於98年3月21日下午3時30
    分許，離開蔡景華前揭住處後，因感到生命遭受威脅，乃報
    警處理，並於98年3月22日下午2時5分許，前至高雄市政府
    婦幼警察隊（下稱婦幼隊）專責組製作筆錄，蔡景華知悉後
    ，仍心有不甘，於98年3月23日中午12時許，尾隨A女至址設
    高雄市○○區○○路○○○號之合作金庫○○分行，以有事
    談判為由，取得A女之同意，由蔡景華駕駛A女之車號不詳之
    自小客車，搭載A女共同前往A女址設高雄市○○區○○
    ○路之租屋處（地址詳卷）。2人到達並進入A女前揭住處，
    關上門後，蔡景華即基於恐嚇及以脅迫之方式剝奪A女行動
    自由之犯意，坐在門口擋住A女出路，先對A女恫稱：「我想
    把妳好好綁在身邊照顧，雖然我知道綁的住妳的人，可是綁
    不住妳的心，可是我還是決定要把妳綁起來」等語，隨即取
    出預藏之繃帶，向A女恫稱：「知道繃帶是要做什麼的嗎？
    」、「繃帶是要綁住妳的手」、「如果我現在將妳的手綁起
    來，從這裡丟下去，妳覺得如何？」等語；再持屋內之美工
    刀，在A女面前比劃，並恫稱：「如果我先把妳殺死，我再
    自殺，下輩子投胎就可在一起」、「如果我在這裡殺妳，妳
    會不會叫很大聲？」等語；復出示疑似安眠藥之不詳藥物，
    向A女恫稱：「要不然妳吃這個？」、「讓妳睡著後再殺妳
    ，這樣妳就不會痛」等語，A女因受制於蔡景華之脅迫不敢
    離去，而被限制其行動自由於A女上開租屋處。期間，婦幼
    隊員警劉淳曾電話聯繫蔡景華，詢問是否可於當（23）日
    下午到案接受詢問，蔡景華謊稱欲至醫院就醫，無法配合前
    往，並稱A女報警僅是開玩笑，可當場讓A女與劉淳談話云
    云，A女為求逃離，即向劉靜淳告知「可以馬上過去」等語
    ，蔡景華聞言，馬上切斷通話並將電話關機。直至98年3月
    23 日下午2、3時，A女為逃離其前揭租屋處，一再哀求蔡景
    華讓其回家睡覺，並虛與委蛇表示願與蔡景華交往，終說服
    蔡景華開車載其返回其A址住處（詳細地址詳卷），而得於
    當日下午2、3時許脫離蔡景華之控制。
二、案經A 女訴由高雄市政府警察局及高雄市政府警察局三民第
    二分局移送臺灣高雄地方法院檢察署檢察官偵查起訴。
    理  由
壹、證據能力部分：
    按被告以外之人於審判外之陳述，雖不符前4 條之規定，而
    經當事人於審判程序同意作為證據，法院審酌該言詞陳述或
    書面陳述作成時之情況，認為適當者，亦得為證據，刑事訴
    訟法第159 條之5 第1 項亦定有明文。本院用以認定本案事
    實所憑之被告以外之人於審判外之言詞或書面陳述，檢察官
    、被告及辯護人於審判程序中均未曾聲明異議，且對其證據
    能力均無意見，本院復審酌該等言詞或書面陳述作成時之情
    況均屬正常，且與本案相關之待證事實具有關聯性，認適當
    作為證據，依前開之規定，認上開證據均有證據能力。
貳、有罪判決部分：
一、訊據被告蔡景華坦承於98年3 月23日中午12時許，前往合作
    金庫○○分行找A女，並由其駕駛A女之自小客車，搭載A女
    返回其前揭租屋處，嗣於同（23）日下午2、3時許駕車送A
    女返回其A址住處，然否認有何剝奪A女行動自由之行為，辯
    稱：伊未攜帶繃帶至A女租屋處，且伊與A女在該處係談論以
    A女名義購買之二手賓士車要如何善後，其間劉淳員警打
    電話過來，伊有拿電話讓A女與劉員警通話，並未恐嚇A  女
    ，或持刀或以繃帶脅迫A女，不讓A女離開其租屋處等語。經
    查：
  (一)上開事實，業據證人A 女於偵查及本院審理中證述綦詳（見
    偵二卷第5 至6 、32至34頁、訴字卷第83至84頁）；參以證
    人劉淳於偵查中證稱：伊於98年3 月22日製作完成A 女之
    筆錄，曾經聯絡蔡景華製作嫌疑人筆錄，電話打通後，蔡景
    華表示要去看病，無法於當日前來製作筆錄，伊詢問蔡景華
    人在哪裡，蔡景華說他人在車上，正要去看病，並說要把電
    話拿給A 女聽，伊詢問A 女為何還與蔡景華在一起，A 女並
    未具體回答，只表示等一下就過去製作筆錄，隨即蔡景華就
    把電話搶過去，表示無法過來製作筆錄，然後就掛掉電話，
    伊再撥就撥不通了。之後，在蔡景華於98年3 月23日晚間6
    時50分過來製作筆錄前，A 女有打一通電話予伊，A 女說話
    的聲音很激動，講了一大堆的話，伊記得A 女提到遭蔡景華
    限制行動自由，還要把她綁起來丟下去及蔡景華拿美工刀要
    一起死，其因為擔心激怒蔡景華，所以當時電話中不敢說出
    被蔡景華恐嚇的事，伊告訴A 女，以後再遇到此種情形，要
    撥打110 求救等語（見偵一卷第63至64頁）；及證人劉淳
    係警務人員，與被告及證人A 女本均不相識，應無偏袒任何
    一方，故為不實證述之必要，其證述應堪採信。是被告明明
    身在A 女之租屋處，卻故意對證人劉淳謊稱人在車上，正
    要去就醫，顯然不願讓證人劉淳知悉其行蹤何在；且如被
    告在A 女租屋處確係談論處理賓士車之事，應無刻意隱瞞其
    人在甲女租屋處之必要，亦無須在A 女向證人劉淳表示可
    以過去製作筆錄時，馬上搶走A 女之電話，並斷絕對外聯繫
    ；復佐以被告於偵查中陳稱：98年3 月23日中午，伊與A 女
    開車回A女位於○○路之租屋處，伊問A女於98年3月22日誣
    告伊之事要如何處理，A女表示該日報案後，晚上回到家，
    曾打電話給承辦員警要撤銷告訴，但員警表示已製作筆錄，
    而且是公訴罪，無法撤銷，此時，劉淳警員打電話過來，
    通知伊前往前去製作筆錄等語（見偵二卷第51至52頁）。若
    果如此，被告正可與A女一同前往警局，請A女當面向員警澄
    清99年3月20日至21日之事，純屬誤會一場，然被告非但就
    此對其自身權益重大之事項置之不顧，反而捏造正前往就醫
    之藉口搪塞員警，拒絕前往接受調查，益徵證人A女之前揭
    證述，應屬可信。
  (二)至被告雖以前開情詞置辯，惟：
  1.被告於偵查中業已陳稱：98年3 月23日攜帶1 包繃帶至A 女
    住處等語（見偵一卷第23頁），雖嗣於偵查中該稱：當天不
    是攜帶繃帶，而係紗布到A 女租屋處，因為前一天受傷，手
    上有貼紗布等語（見偵二卷第52頁）。然「繃帶」與「紗布
    」為截然不同之醫療用品，被告為具有一般智識能力之成年
    人，當無誤認之理。再者，如被告有更換紗布之必要，則包
    覆紗布之繃帶經與外物接觸後，亦會因沾染導致髒污，而同
    有更換之必要，是被告辯稱未攜帶繃帶至A 女住處云云，不
    足採信。
  2.被告於97年11月間，因A女尚有顧姓男友而想不開，在其斯
    時位在高雄市○○區○○路租屋處割腕自殺之事實，業據被
    告於偵查中坦認在卷（見偵一卷第23頁）；嗣於98年3月8日
    ，又因同樣之感情問題，在其斯時位在高雄市○○區○○○
    路○○號○樓租屋處，於A女在場之情況下，吞食約20顆安
    眠藥，經A女發現其昏睡不醒，通知管理員報警後，送往高
    雄長庚醫院急診之事實，有被告之病情說明及病歷在卷可參
    （見審訴卷第60至66頁）；再於98年3月20日下午5時許至98
    年3月21日下午3時30分許，在前揭○○路租屋處，出言恫嚇
    A女，或當著A女面前，作勢要跳樓自殺、持菜刀揚言殺掉A
    女，或強要A女撥打電話與顧姓男友分手，且於98年3月21日
    下午2時許，在前揭租屋處強吻及拉扯A女，造成A女受傷，
    經臺灣高等法院以99年度上訴字第1949號判決，以被告犯強
    制罪及強制猥褻罪，各判處有期徒刑6月，定應執行有期徒
    刑10月，上訴後，經最高法院以100年度台上字第2089號判
    決駁回上訴之事實，有前揭判決附卷可稽（見訴字卷第159
    至162頁）；復於99年3月21日晚間，因不滿A女要與顧姓男
    友出遊，竟於前揭○○路租屋處燒炭自殺，且於警消人員到
    場時，攀爬於9樓外窗戶，與警消人員僵持近1小時之事實，
    除據被告於偵查中陳述在卷外（見偵二卷第51頁），並有雅
    虎奇摩及壹蘋果網絡之網路新聞及照片附卷可參（見警卷第
    33至34頁），核與證人A女於警詢、偵查中證述：蔡景華曾
    經在伊面前割腕，有2、3次表示如果伊離開，他真的會自殺
    等語均相符（見警卷第7頁、偵二卷第30頁），足見被告以
    自傷或傷害及恐嚇他人此種不理性之方式，處理其感情上遭
    遇之難關，並非偶發事件；復佐以告訴人A女於98年3月21日
    下午3時許，說服被告開車載送其回家休息後不久，被告隨
    即於同（21）日下午3時31分18秒、3時51分16秒、4時14分
    28秒、4時16分4秒，多次以其持用之0000000000  號行動電
    話，撥打A女持用之門號○○○○開頭之行動電話（詳細號
    碼詳卷）與A女聯絡；繼而於同（21）日下午4時24分32秒、
    4時34分26秒，以前揭行動電話，撥打A女之子（代號為
    0000-0000A，下稱A女之子）持用之門號○○○○開頭之行
    動電話（詳細門號詳卷），與A女之子聯絡；再於同（21）
    日下午4時38分25秒，撥打A女之前揭行動電話，此時A女已
    關機；被告見無法聯絡上A女，隨即在同（21）日下午4時39
    分36秒，撥打顧○○（即A女之前男友，年籍資料詳卷）前
    揭行動電話，此時顧○○亦關機。被告見A女與顧○○均聯
    絡不上，竟自同（21）日下午4時43分20秒、25秒、44分46
    秒、45分29秒、53秒、50分32秒、58秒、52分42秒、54分5
    秒、55分37秒、56分26秒、5時25分23 秒、51秒、36分25秒
    、27秒、37分5秒、6時16分15秒、20 分2秒、32分53秒、33
    分27秒、40分2秒、41分7秒、51分29秒、52分12秒，撥打電
    話或傳送簡訊予A女或顧○○；在此期間，A女之子亦關機，
    故被告於同（21）日下午6時20分47秒撥打A女之子之行動電
    話時，亦無法聯絡上A女之子之事實，有通聯調閱查詢單在
    卷可參（見警卷第46、139至154、159、161頁），是被告於
    駕車送A女回家後不久，隨即撥打數通電話與A女談話，此後
    因A女之電話關機，無法聯絡上A女之時，被告應已知悉A女
    有意斷絕與外界聯繫之管道，即前來A女住處找人，且預料A
    女可能與顧○○在一起，故以幾近瘋狂之方式，在2個多小
    時內，撥打或傳送20餘通電話及簡訊予A女或顧○○；甚且
    持續撥打電話予A女之子，導致A女之子得知係被告來電，即
    不願接聽之事實，亦據A女之子於警詢中證述明確（見警卷
    第18  頁）；復參以○○○與A女交往6年多，A女於98年3月
    21日下午脫困後，隨即撥打電話聯絡○○○求援，及交代其
    與被告往來始末之事實，業據證人A女於偵查中證述明確（
    見偵一卷第9頁、偵二卷第30頁），核與證人即○○○於警
    詢中證稱：伊於98年3月21日下午接獲A女之電話，伊叫A女
    前來伊打球的地方找伊，並陪同A女驗傷與報警等語相符（
    見警卷第15頁），足見其2人當時感情仍屬深厚，A  女在此
    時請○○○伸出援手，本合於事理之常，且○○○在A女正
    逢此一不堪經歷之時刻，應無可能雪上加霜，強押A女興師
    問罪，致A女再度陷於另一險境之可能，被告為具有通常智
    識能力以上之成年人，當無不知之理；再佐以被告以前揭自
    殘之行徑，企圖將A女留在身邊，益徵被告對A女具有強烈之
    佔有慾望，是被告不甘於A女仍與○○○交往，深覺感情受
    騙，且又遭逢A女指述其妨害性自主、妨害自由及強制猥褻
    等犯行，面臨檢警之調查之情況下，被告因此心生不滿、憤
    怒，想必可見，豈會平心靜氣專為二手賓士車之出售，找A
    女相談善後，是被告前揭所辯，委無足採。
  (三)綜上所述，被告所辯，不足採信。從而，本件事證明確，被
    告犯行，堪以認定，應依法論科。
二、按於私行拘禁或以其他非法方法剝奪人之行動過程中，有對
    被害人施加恐嚇行為，自屬包含於妨害行動自由之同一意念
    之中，縱其所為，合於刑法第305 條恐嚇危害安全罪之要件
    ，仍應視為剝奪行動自由之部分行為（最高法院74年臺上字
    第3404號判例意旨參照）。查被告於非法剝奪A 女行動自由
    過程中，對A 女施加言詞恐嚇，然係為避免甲女逃跑、逼迫
    A 女留在其租屋處，所為脅迫手段，參照前開說明，自應包
    括於妨害行動自由之同一意念中，應視為剝奪行動自由之部
    分行為，無庸另行論罪。是核被告所為，係犯刑法第302 條
    第1 項之剝奪他人行動自由罪。爰審酌不思以理性之態度面
    對與A 女之感情糾葛，動輒以自殘或傷人之方式強留A 女，
    且不思於本案發生前3 日（即98年3 月20日至21日），才因
    強制A 女行無義務之事及對A 女強制猥褻，經甲女報警處理
    中，竟變本加厲，行徑愈加瘋狂，剝奪甲女之行動約2 小時
    （自98年3 月23日中午12時許至同日下午2 、3 許），嚴重
    傷害A 女身心，惡性非輕，犯後否認犯行，態度不佳，尚未
    與被害人A 女和解，亦有可議；惟慮及被告未對A 女之身體
    施以傷害及其犯罪手段、目的、智識程度等一切情狀，量處
    如主文所示之刑，以資懲儆。未扣案之美工刀係A 女租屋處
    內之物品，並非被告所有；未扣案之繃帶，並無證據證明尚
    仍存在，爰均不諭知沒收。
參、無罪判決部分：
一、公訴意旨略以：被告蔡景華於97年間結識告訴人A 女後，對
    告訴人極為愛慕，並曾向告訴人表達追求之意，惟遭告訴人
    以已有男友為由婉拒，被告為鬆懈告訴人心防，表面上仍與
    告訴人維持朋友關係。惟被告不甘於此，於97年12月間某日
    23時許，邀約告訴人與其他友人外出吃宵夜，因告訴人平日
    滴酒不沾，僅飲用完摻有其他酒類之啤酒2 、3 杯即不勝酒
    力、昏昏欲睡，被告見有機可乘，竟心生歹念，基於對於女
    子利用其酒醉不能抗拒而為性交之犯意，以協助載送告訴人
    回家為由，駕車將告訴人載往址設高雄市○○區○○○路○
    ○○號之「○○汽車旅館」，並進入該旅館某房間休息，隨
    後被告趁告訴人酒醉意識不清無力抗拒之際，脫去告訴人之
    衣物，並以其陰莖插入告訴人陰道內之方式，對告訴人為性
    交行為1次得逞。嗣告訴人酒醒後，被告即告知已將告訴人
    行動電話內輸入之電話簿內容複製，若告訴人拒絕交往，即
    將此事告知告訴人之家人及當時之男友○○○，告訴人在恐
    懼之下，雖與○姓男友感情甚篤，但僅能順從其意持續與被
    告見面、約會，亦不敢報警處理。詎被告另基於強制性交之
    犯意，分別於：(一)98年1月中旬某日晚間至翌日凌晨左右，
    在被告位在高雄市○○區○○路（起訴書誤載為「高雄市○
    ○區○○○路○○號○樓」，業經檢察官於100年6月2日審
    理時更正如上）之租屋處；(二)98年2月中旬某日晚間，在被
    告位在高雄市○○區○○○路○○號○樓（起訴書誤載為「
    高雄市○○區○○路」，業經檢察官於100年6月2日審理時
    更正如上）租屋處；(三)98年3月17日4時許，在前開○○路租
    屋處，皆以若不從即將2人發生性關係之事告知○○
    ○之脅迫方式，及憑恃力氣較大而壓制告訴人抵抗之強暴方
    式，違反告訴人之意願，將其陰莖強行插入告訴人之陰道內
    ，各強制性交得逞1次，因認被告涉有刑法第225條第1項之
    乘機性交罪、同法第221條第1項之強制性交罪等語。
二、按犯罪事實依證據認定之，無證據不得認定犯罪事實；又不
    能證明被告犯罪者，應諭知無罪之判決，刑事訴訟法第15 4
    條第2 項、第301 條第1 項分別定有明文。次按認定不利於
    被告之事實須依積極證據，苟積極證據不足為不利於被告事
    實之認定，即應為有利被告之認定，更不必有何有利之證據
    ；又犯罪事實之認定，應憑證據，如無相當之證據，或證據
    不足以證明，自不得以推測或擬制之方法，以為裁判之基礎
    （最高法院30年上字第816 號判例、40年臺上字第86號判例
    可資參照）。又檢察官就被告犯罪事實，應負舉證責任，並
    指出證明之方法，亦為同法第161 條第1 項所明定。因此，
    檢察官對於起訴之犯罪事實，應負提出證據及說服之實質舉
    證責任，倘其所提出之證據，不足為被告有罪之積極證明，
    或其指出證明之方法，無從說服法院以形成被告有罪之心證
    ，基於無罪推定之原則，自應為被告無罪判決之諭知，亦有
    最高法院92年臺上字第128 號判例足參。又所謂認定犯罪事
    實之證據，係指足以認定被告確有犯罪行為之積極證據而言
    ，如未發現相當證據，或證據不足以證明，自不能以推測或
    擬制之方法，以為裁判基礎。且刑事訴訟上證明之資料，無
    論其為直接證據或間接證據，均須達於通常一般人均不致於
    有所懷疑，而得確信其為真實之程度，始得據為有罪之認定
    ，若其關於被告是否犯罪之證明未能達此程度，而有合理性
    懷疑之存在，致使無從形成有罪之確信，根據「罪證有疑，
    利於被告」之證據法則，即不得遽為不利被告之認定，其以
    情況證據（即間接證據）斷罪時，尤須基於該證據在直接關
    係上所可證明之他項情況事實，本乎推理作用足以確證被告
    有罪，方為合法，不得徒憑主觀上之推想，將一般經驗上有
    利被告之其他合理情況逕予排除，此觀諸最高法院76年臺上
    字第4986號、32年度上字67號判例即明。另按，告訴人之告
    訴，係以使被告受刑事訴追為目的，是其陳述是否與事實相
    符，仍應調查其他證據以資審認（最高法院52年台上字第13
    00號判例參照）。
三、本件公訴意旨認被告涉犯前開罪嫌，無非以被告於警詢及偵
    查之供述、證人A女、○○○於警詢及偵查中之證述、證人
    劉淳、○○○、○○○於偵查中之證述、被告提出之自製
    結婚契約書影本、處理家庭暴力與兒少保護案件調查紀錄表
    等證據為其主要論據。訊據被告否認有何乘機性交或強制性
    交之犯行，辯稱：伊於97年7月間擔任計程車司機，因而認
    識A女，於97年9月間與A女成為男女朋友，2人於該月某日晚
    間，一同前往○○汽車旅館投宿，並發生性行為，此後每星
    期在伊租屋處，與A女發生2、3次之性行為，並未於97年12
    月間某日晚間，將A女帶往○○汽車旅館，趁其酒醉不省人
    事，與其發生性行為。因為A女之手機故障伊幫忙送修，維
    修人員表示為避免資料遭刪除，故建議將手機資料備份，伊
    才將A女手機之資料存至自己之手機內，從未強迫A女與伊發
    生性行為等語。經查：
  (一)○○汽車旅館於99年間業已歇業，現址開設五金百貨行及藥
    局，已無從聯絡其負責人提供97及98年住宿登記資料之事實
    ，有高雄市政府警察局三民第二分局100年4月18日高市警三
    二分偵字第1000004572號函及所附之公文交辦單附卷可稽（
    見審訴卷第77至78頁），是已無從依住宿紀錄查證被告與A
    女是否於97年12月間，曾投宿該汽車旅館。又依告訴人A 女
    之指述，其於97年12月間尚與交往多年之○○○感情交好，
    且共同使用高雄市○○區○○○路之租屋處，則其何以於深
    夜時分，單獨對應僅為普通朋友之被告所邀，即外出吃宵夜
    ？況告訴人自知並無酒量且飲酒容易過敏，何以受邀席間，
    仍不知節制避諱，以防失態甚至受害？或於酒後自覺酒醉，
    趕緊通知男友前來接送，而任憑被告帶往汽車旅館？且其因
    酒醉遭被告載往汽車旅館性侵害時，其意識不清，僅知道有
    人碰其身體，但無力氣反抗，醒來時才知道身在汽車旅館，
    遭被告性侵害時，何以其反應僅係詢問被告為何如此對待，
    而對僅為普通朋友之被告無任何爭執、哭鬧？甚至與被告一
    同離去汽車旅館？是告訴人指述其於97年12月間某日，在星
    君汽車旅館遭被告性侵害乙情，容有疑問，尚難遽信。
  (二)證人高楙濬於本院審理中證稱：伊認識蔡景華5 、6 年，第
    1次是於97年7、8月間，在高雄市○○區○○路上之「○○
    燒烤店」見到A女，蔡景華介紹A女為「霏霏」，97年12  月
    至98年3月間與被告之聯絡很頻繁，有時是假日相約外出，
    蔡景華會帶A女同行，有時是到蔡景華與A女在○○路的住處
    吃飯，陪客還有○○○，都由A女煮飯，蔡景華也會幫忙，
    蔡景華與A女會幫對方挾菜，他們2人的互動，看起來像情侶
    ，A女看起來蠻開心的，也曾經與蔡景華及A女一起去唱歌等
    語（見訴字卷第175至179頁）。核與證人○○○於本院審理
    中證稱：伊認識被告很多年，看見蔡景華與A女就像一般情
    侶一樣，蔡景華曾帶A女到伊上班的眼鏡行挑眼鏡，樣子很
    親密，他們2人會搭肩、牽手，A女曾到隔壁的服飾店買衣服
    給蔡景華，伊曾與○○○一同到蔡景華位在○○○路之住處
    吃飯，伊有一次凌晨2、3時許，到蔡景華之住處，有見到A
    女在家，另在97年底、98年初，與蔡景華、A女及○○○在
    ○○○路附近吃燒烤等語（見訴字卷第16  9至173頁）；證
    人○○○於本院審理中證稱：伊認識蔡景華10多年，97  年
    12月至98年3月間，經常與蔡景華聯絡或相約吃宵夜，有時
    蔡景華與A女一起過來，有時A女自己開車過來，蔡景華介紹
    A女係她的女朋友，叫做「霏霏」，伊打電話給蔡景華，有
    時是A女接電話，感覺他們感情蠻好的，A女有拿滷牛肉來大
    昌路上的燒烤店給大家吃，未見過A女喝酒，A  女都喝果汁
    或無酒精的飲料，他們有時會穿情侶裝出現，蔡景華會向伊
    說他們感情的事，吃宵夜時，他們會坐在一起，互相摸摸手
    ，A女會搭蔡景華的腿，依偎在蔡景華身上，感覺A女與大家
    相處很開心等語（見訴字卷第68至72  頁）均相符；參以被
    告於98年3月8日凌晨2時30分許，在前揭○○路住處，因吞
    食大量安眠藥後昏迷不醒，經A女通知管理員，聯絡救護車
    送往高雄長庚醫院急診，於當日上午9時10分許離院，就醫
    期間由A女全程照護被告之事實，除據證人A女於本院審理中
    證述在卷外（見訴字卷第79  頁），並有被告之前揭病情說
    明及病歷可證，如告訴人果真遭受被告性侵害，理應對被告
    恨之入骨且避之唯恐不及，何以半夜三更會出現在被告住處
    ，且見被告昏迷時，報警將其送醫？縱使告訴人擔心延誤被
    告就醫，會衍生法律責任，則其將被告送醫後，被告可由醫
    護人員處理，A女應可自行離去，無庸繼續在醫院陪伴被告
    至出院，並一同離去；復佐以告訴人縱因隱瞞家人或懼怕而
    不敢報警，理應以更換行動電話或住所之方式，躲避被告之
    騷擾，以免再遭被告性侵害，何以又答應被告交往之要求，
    數度同赴被告住處而再遭性侵害？如此其與被告交往之互動
    ，豈非更容易遭其男友察覺？再者，被告持用之門號
    0000000000  號行動電話，與告訴人持用之○○○○開頭之
    行動電話自98年3月16日起至17日上午8時許止，僅於98年3
    月16日上午11時36分50秒許，有被告撥打但未接通之紀錄，
    此外均無其2人通聯之事實，有通聯調閱查詢單在卷可參（
    見警卷第54至73頁），除無法證明被告曾以前揭電話要求告
    訴人前來相會外，亦查無其他證據足認告訴人確實於98年3
    月17日前來被告位於○○路之住所，是告訴人指述其於98
    年1月中旬某日晚間至翌日凌晨、98年2月中旬某日晚間、98
    年3月17日凌晨4時許，遭被告強制性交等情，亦有疑問，尚
    難輕信。
  (三)被告於98年3月20日年3月21日凌晨，持用A女之門號○○○
    ○開頭之行動電話，撥打數通電話至○○○持用之門號○○
    ○○開頭之行動電話，被告在電話中詢問○○○要不要放棄
    告訴人，○○○則與被告發生爭吵、對罵，後來被告再撥打
    電話予○○○，對○○○說其知道告訴人比較愛○○○，被
    告表示認輸，但要求告訴人一定要親口說出是心甘情願與被
    告發生性關係，等到告訴人說出這些話後，自然會讓告訴人
    離開之事實，業據證人○○○於警詢時證述在卷（見警卷第
    14至15頁）；參以前揭2行動電話自98年3月21日凌晨1時15
    分28秒起至凌晨5時18分17秒許止，共有13通電話聯絡，其
    中有通話時間達1291秒、523秒、3731秒、514秒各1通，有
    通聯調閱查詢單在卷可參（見警卷第189至193頁），是不論
    係告訴人在被告租屋處向○○○解釋其所面臨之危險遭遇，
    企求○○○之諒解，或是被告與○○○因告訴人情歸何處，
    發生嚴重之口角爭執，且互不示弱、相互責難，均可瞭解告
    訴人確實面臨三角感情之為難處境。如被告確係性侵告訴人
    之不法惡徒，是否膽敢惡人先告狀般，要求○○○退出與告
    訴人交往之行列？被告豈不擔心因與○○○對罵後，將其性
    侵害告訴人之醜事浮出檯面，繼而遭受法律制裁、眾親友異
    樣之眼光，甚至遭人報復危及生命安全？復參以告訴人同意
    以其名義購買二手賓士汽車供被告使用；被告曾自網路下載
    經告訴人簽名之結婚書約（見偵一卷第32頁）；及觀之被告
    提出其與告訴人裸身同眠之親密照、其他生活照，或是告訴
    人一手接聽電話，一手抄寫資料之照片（見訴字卷密封資料
    ），告訴人表情均屬自然，或多能微笑以對，如謂告訴人確
    係在被告相脅之下，與之對應交往互動，何能如此？是被告
    辯稱其與告訴人係情侶關係，因將A女之手機送修，為避免
    手機資料遺失，乃另存A女手機資料等語，尚非全然無據。
  (四)證人○○○於偵查中證稱：有時A女說她車子的零件有問題
    ，伊表示改天再幫其處理，但隔天她就會換好了，這有點奇
    怪，而且相處時，發覺A女跟以前不一樣，不是對伊冷漠，
    她會莫名其妙的哭，也會說她很愛伊等語（見偵二卷第39
    頁），可見A女於車輛發生問題時，除了找○○○幫忙解決
    外，另有其他人可資幫忙，而被告於97年間曾擔任計程車司
    機，計程車為其謀生工具，對於汽車之一般故障問題應有解
    決之能力，縱使自身無法解決，亦應有熟識之保養廠可代為
    處理；參以證人A女於本院審理中證稱：伊曾經要更換汽車
    輪胎，被告表示有朋友可以幫忙，所以前往被告朋友處更換
    輪胎等語（見訴字卷第81頁），而A女駕駛之車輛發生故障
    時，若未經A女告知，被告未必知悉，而被告代A女處理車輛
    故障問題既為事實，則已無法排除是A女於○○○無法立即
    代為解決車輛故障之問題，轉而主動聯絡被告處理之可能性
    ；復佐以性侵害之被害人對加害人避之唯恐不及，如A女確
    實遭被告性侵害，又何以因車輛問題主動向被告求援？且若
    A女確遭被告性侵害，其身心受創想必甚為嚴重，正需○○
    ○疼惜、安慰，何以表現出來的僅係在○○○面前無由的哭
    泣及自責般提及其深愛○○○？再者，A女於97年7、8 月間
    ，因搭乘被告之計程車，因而認識被告之事實，業據告訴人
    於警詢中陳述明確（見警卷第6頁），核與被告於警詢中陳
    述其2人認識之時點相符（見警卷第2頁），然證人○○○於
    警詢中卻證稱：A女說係在97年底搭被告之計程車，因而認
    識被告等語（見警卷第15頁），可見A女並未對○○○據實
    相告其與被告認識之時間，而刻意將認識被告之時間延後近
    半年，是告訴人是否事事均向證人○○○據實以告，實非無
    疑。
  (五)另證人○○○於偵查中固證稱：伊認識A女4、5年，A女的男
    友是○○○，98年間A女生日當天（即98年3月13日），第1
    次見到蔡景華，A女並未介紹蔡景華是誰，不覺得A女與蔡景
    華是男女朋友等語（見偵二卷第61至63頁）；證人○○○於
    偵查中固證稱：伊認識A女1、2年，A女係其髮廊的客人，A
    女的男友是○○○，98年間A女生日，伊約了幾位朋友幫A女
    慶生，當天第1次見到蔡景華，A女說蔡景華是朋友，吃飯過
    程中，A女與蔡景華並無比較親密的動作，頂多幫忙拿碗而
    已，不覺得他們是男女朋友等語（見偵二卷第73至74頁）。
    然證人○○○、○○○畢竟係A女之舊識，且其2人均知悉○
    ○○是A女之正牌男友，A女自然不願讓其2人產生其與被告
    正在交往之聯想，故A女刻意與被告保持一定之距離，表現
    出普通朋友之關係，致證人○○○、○○○無法感受被告與
    A女有何特殊之關係，亦非悖於常情。
  (六)綜上所述，檢察官所舉之證據尚無法證明被告有乘機性交及
    強制性交之犯行。此外，本院復查無其他積極證據足資證明
    被告確有前開犯行，基於罪疑唯輕原則，即難謂被告有何前
    揭犯行。揆諸首揭說明，係屬不能證明被告犯罪，自應為無
    罪之諭知。
據上論斷，應依刑事訴訟法第299  條第1 項前段、第301 條第1
項前段，刑法第302 條第1 項，判決如主文。
本案經檢察官張媛舒到庭執行職務。
中    華    民    國    100   年    11    月    18    日
                  刑事第五庭  審判長法  官  李昆南
                                    法  官  陳盈吉
                                    法  官  方錦源
以上正本證明與原本無異。
如不服本判決應於收受送達後10日內向本院提出上訴書狀，並應
敘述具體理由；如未敘述上訴理由者，應於上訴期間屆滿後20日
內向本院補提理由書（均須按他造當事人之人數附繕本）「切勿
逕送上級法院」。
中    華    民    國    100   年    11    月    18    日
                                    書記官  王珮樺
附錄本案論罪法條
刑法第302 條第1 項
私行拘禁或以其他非法方法，剝奪人之行動自由者，處5 年以下
有期徒刑、拘役或3 百元以下罰金。